【裁判字號】    95,交聲,242
【裁判日期】    951130
【裁判案由】    聲明異議
【裁判全文】
臺灣嘉義地方法院交通事件裁定  九十五年度交聲字第二四二號
原處分機關  交通部公路總局嘉義區監理所嘉義市監理站
異  議  人
即受處分人  甲○○
                    號
上列異議人即受處分人因違反道路交通管理處罰條例案件，對於
交通部公路總局嘉義區監理所嘉義市監理站中華民國九十五年十
月二十三日所為之處分（原處分案號：嘉監義裁字第裁七六—Ｌ
00000000號）聲明異議，本院裁定如下：
    主    文
異議駁回。
    理    由
一、按行政罰法第五條規定：「行為後法律或自治條例有變更者
    ，適用行政機關最初裁處時之法律或自治條例。但裁處前之
    法律或自治條例有利於受處罰者，適用最有利於受處罰者之
    規定」，而道路交通管理處罰條例部分條文業於民國九十四
    年十二月二十八日修正通過，並於九十五年七月一日正式公
    布施行，其中第四十條、第五十八條第一項第一款、第六十
    一條第一項第四款及第六十七條第三項，不論依修正前或修
    正後之規定，對異議人即受處分人而言並無有利或不利之情
    形，自不生新舊法比較之問題，應逕適用最初裁處時（九十
    五年十月二十三日）之法律即修正後之道路交通管理處罰條
    例第四十條、第五十八條第一項第一款、第六十一條第一項
    第四款及第六十七條第三項之規定裁處之。又按汽車駕駛人
    ，行車速度，超過規定之最高時速，或低於規定之最低時速
    ，除有第四十三條第一項第二款情形外，處新臺幣（下同）
    一千二百元以上二千四百元以下罰鍰；汽車駕駛人，駕駛汽
    車不依規定保持前、後車距離者，處六百元以上一千二百元
    以下罰鍰；汽車駕駛人，駕駛汽車違反道路交通安全規則，
    因而肇事致人死亡有下列情形之一者，吊銷其駕駛執照；汽
    車駕駛人，曾依本條例前二項以外其他各條規定吊銷駕駛執
    照者，一年內不得考領駕駛執照，該條例第四十條、第五十
    八條第一項第一款、第六十一條第一項第四款及第六十七條
    第三項分別定有明文。
二、本件異議人於九十三年十一月八日晚上八時四十分許，駕駛
    車牌號碼ＩＱ－六六八號營業用大貨車，沿嘉義縣大林鎮○
    ○○○○路由東向西行駛，途經該公路一點五公里處時，因
    疏未注意車輛行駛至道路維修地段時，應減速慢行，作隨時
    停車之準備，並應注意車前狀況，隨時採取必要之安全措施
    以避免危險之發生，仍以超過規定最高時速二十公里以上之
    速度行駛，致與同向由張堋正所騎之腳踏車發生擦撞，張堋
    正因此人車倒地，並造成張堋正當場因頭部外傷、顱腦損傷
    所引起之中樞神經衰竭死亡，而經警員掣單舉發。嗣經原處
    分機關依前揭道路交通管理處罰條例第四十條（原處分書贅
    載第一項）、第五十八條第一項第一款及第六十一條第一項
    第四款規定，裁處異議人罰鍰三千六百元，並吊銷駕駛執照
    且一年內不得考領駕駛執照，合先敘明。
三、異議人聲明異議意旨略以：異議人係初次駕車行經上開路段
    ，當初該路段並無豎立施工警告牌及夜間警示燈光，且無路
    燈，因此異議人仍以郊區規定內速限行駛，而張堋正所騎之
    腳踏車亦無燈光或反光之設備，且騎於道路近中心線，致使
    異議人發覺路況有異時緊急向對向車道閃躲，適時對向車道
    又有汽車閃亮遠光燈行駛而至，致異議人前方一片強光，疏
    於注意，而擦撞腳踏車肇事，深感自責。異議人當時連忙打
    電話報案，並於會同警員處理現場時，發現張堋正所騎之腳
    踏車籃內有空酒瓶，惟基於死者為大及一份愧疚，並未要求
    對張堋正做酒測，有警員可以為證。而異議人經此教訓，已
    知所悔悟，已知警惕，因異議人係以駕駛為生之人，請求從
    輕處分，以勵自新，為此聲明異議，請求撤銷原處分等語。
四、經查，據異議人前開聲明異議意旨，並不否認有原處分所記
    載之違規事實，且異議人因本件車禍肇事而經認定有上述違
    規事實並判處有期徒刑六月緩刑四年確定之情，亦有臺灣嘉
    義地方法院檢察署檢察官九十四年度偵字第一五○號聲請簡
    易判決處刑書、臺灣嘉義地方法院九十四年度嘉交簡字第九
    六號刑事判決、臺灣高等法院被告前案紀錄表各一份在卷可
    稽，是異議人確有上述違規之事實應堪認定。至其所稱該路
    段並無豎立施工警告牌及夜間警示燈光，且無路燈，張堋正
    所騎之腳踏車亦無燈光或反光之設備等情縱認屬實，亦無法
    完全解免異議人應有之注意義務，而張堋正所騎之腳踏車籃
    內是否有空酒瓶，或關涉張堋正對本件車禍之發生是否與有
    過失，然究與異議人上開超速行駛、未依規定保持前後車距
    離、違反道路交通安全規則因而肇事致人死亡等違規之事實
    均無影響；又異議人稱已知所悔悟、警惕，且係以駕駛為生
    之人，請求從輕處分云云，惟查本件原舉發通知單應到案日
    期為九十三年十二月十七日，而異議人迄原處分機關裁決時
    （九十五年十月二十三日）仍未繳納罰鍰，已逾應到案期限
    六十日以上，原處分機關乃依違反道路交通管理事件統一裁
    罰基準表之規定，就異議人違反道路交通管理處罰條例第四
    十條、第五十八條第一項第一款之規定部分，各裁處最高額
    即二千四百元、一千二百元（共計三千六百元），及違反第
    六十一條第一項第四款規定部分，裁處吊銷駕駛執照且一年
    內不得考領駕駛執照，經核尚屬妥適，亦無違誤。異議人猶
    執前詞指摘原處分不當，為無理由，自應將其異議駁回。
據上論斷，應依道路交通案件處理辦法第十九條，裁定如主文。
中    華    民    國  九十五  年    十一  月   三十   日
                  交通法庭  法  官  吳育霖
上列正本證明與原本無異。
如不服本裁定，應於裁定送達後5日內向本院提出抗告狀（應附
繕本）。
中    華    民    國  九十五  年    十一  月   三十   日
                            書記官  林金福


司法院資訊處製作；財團法人民間司法改革基金會備份。
